行　政　法　院　判　決　　　　　　　　　　　　　八十七年度判字第一四六○號
　　原　　　告　甲○○
　　被　　　告　經濟部中央標準局
右當事人間因商標異議事件，原告不服行政院中華民國八十七年二月九日台八十七訴
字第○五七八四號再訴願決定，提起行政訴訟，本院判決如左︰
　　主  文
原告之訴駁回。
　　事  實
緣原告於民國八十三年十二月二十四日以「甲○○標章」商標，指定使用於商品及服
務分類表第二十五類之各種男女服裝商品申請註冊，經被告審查核准，列為審定第七
○一一九○號商標。嗣美商．香本生產有限公司以該商標有違商標法第三十七條第一
項第十二款之規定，對之提出異議。案經被告為異議不成立之審定。美商．香本生產
有限公司提起訴願，經遭駁回，訴經行政院台八十六訴字第○九五七五號再訴願決定
將原決定及原處分均撤銷，由被告另為適法之處分。被告重行審查，乃撤銷系爭第七
○一一九○號「甲○○標章」商標之審定，發給八十六年五月十七日中台異字第八六
○五六五號商標異議審定書，原告不服，乃循序提起行政訴訟，茲摘兩造訴辯意旨
於次：
原告起訴意旨略謂︰一、查系爭審定第七○一一九○號「甲○○標章」商標，其商標
圖樣係由大眾所周知會傳染鼠疫或疾病、損壞衣服、夜出偷竊食物之「老鼠」圖形構
成商標圖樣之整體，該「老鼠」身體於前端一體向上有圓形鼻頭，於頭頂部左右延伸
一體設有圓形鼠耳，身體下方左側一體設有呈彎曲狀之鼠尾，整體構圖係經特殊設計
，獨特之意匠並為人見人愛之「寵物鼠」，應足藉以表彰其商品以與他人商品相區別
；而關係人據以異議之註冊第一三五五一一號「香本生產有限公司標章」商標，其圖
樣則以普通單純外文「Ｄ」呈反向態樣所組成，比較二者商標圖樣繁簡有別，外觀上
應非屬構成近似，且就兩商標圖形所表現之意義或概念上觀察，一為「鼠」、一為「
外文字母」，分別具有識別他我商品之作用，前者圖形所具作用及稱呼、觀念，均與
後者迥然有別，異時異地隔離觀察，其所予一般消費者感受之印象截然不同，尚不致
使一般消費者產生混同誤認之虞，詎被告不問兩商標圖樣所表現之含意為何﹖遽予推
定為近似，其認事用法自有不當。二、次查國內外廠商以「外文字母Ｄ」作為商標圖
樣指定使用於類似商品獲准註冊者，所在多有，如：審定商標第00000000號
、審定商標第00000000號等十六件足徵外文字母常見之文字，非任何人所能
獨佔，一般消費者對於該等字母僅須設計稍有不同，即能加以分辨，不致產生混淆誤
認，更何況本件原告所有之審定第七○一一九○號「甲○○標章」商標之圖樣為「老
鼠」，與據以異議商標所表彰之「外文字母」，造型並不相同，被告未就兩商標圖樣
之外觀、意匠、設計，與予一般消費者之印象與觀念為何詳加論究﹖且前所列經被告
核准註冊諸商標與據以異議商標併存使用多年，被告及消費者亦未認該等商標圖樣有
致消費者對其產製者產生混同誤認之虞，而為核駁之處分，或造成誤購之虞，是被告
未就全盤詳加審究，一味地偏袒外國商標，實影響工商業之正常發展。又商標法第一
條既已明定商標法立法目的，旨在保障商標專用權人及消費者利益，促進工商企業正
常發展，則被告對系爭審定商標所為應予撤銷之處分一旦成立確定，無異是在打擊原
告及前揭以外文「Ｄ」字作為圖樣之專用權人，危害整體商標之安定性，破壞工商企
業之正常發展。而合法註冊商標者，必須隨時擔心其商標被評定無效，影響所及，註
冊者仍要與仿冒者承擔同樣之經營風險，自與商標法之立法意旨不符，因此，被告所
為之處分，不僅未能考量兩造商標是否真構成「足致消費者混淆不清」之程度，及企
業經營之艱辛，率以保護外國商標之心態，一再打擊國內之優良廠商，斷然將系爭商
標之審定撤銷，其先後認事用法顯然有欠一貫，自難昭折服，是故，被告對此爭議，
應放寬裁量空間，才能建立威信。三、綜上所陳理由，足徵原告申請註冊之審定第七
○一一九○號「甲○○標章」商標並無違反商標法第三十七條第一項第十二款之規定
，敬祈鈞院惠予通盤查核審理，賜判決將本案之再訴願決定、訴願決定及原處分均撤
銷，並指示被告另為適法之處分等語。
被告答辯意旨略謂︰按商標圖樣相同或近似於他人同一商品或類似商品之註冊商標者
，不得申請註冊，為商標法第三十七條第一項第十二款前段所規定；而判斷商標近似
與否，應隔離觀察其有無引起混同誤認之虞以為斷，迭經貴院著有判例。查系爭審定
第七○一一九○號「甲○○標章」商標圖樣，與據以異議之註冊第一三五五一一號「
香本生產有限公司標章」商標圖樣相較，系爭商標圖樣於Ｃ設計圖形上雖有所添加，
惟予人主要印象仍在Ｃ設計圖形，且其Ｃ設計圖所占比例甚大，復與據以異議之商標
圖樣幾近相同，異時異地隔離觀察，難謂無使人產生混同誤認之虞，應屬近似之商標
，復均指定使用於各種男女服裝、衣服等類似商品，自有違商標法第三十七條第一項
第十二款之規定，乃撤銷系爭第七○一一九○號「甲○○標章」商標之審定。被告所
為之處分，並無不合，請判決駁回原告之訴等語。
　　理  由
按商標圖樣相同或近似於他人同一商品或類似商品之註冊商標者，不得申請註冊，為
商標法第三十七條第一項第十二款前段所規定；而判斷商標近似與否，應隔離觀察其
有無引起混同誤認之虞以為斷。查系爭審定第七○一一九○號「甲○○標章」商標圖
樣如附圖一，而據以異議之註冊第一三五五一一號「香本生產有限公司標章」商標圖
樣如附圖二，被告以系爭商標圖樣於Ｃ設計圖形上雖有添加，惟予人主要印象仍在Ｃ
設計圖形，且其Ｃ設計圖所占比例甚大，復與據以異議之商標圖樣幾近相同，異時異
地隔離觀察，難謂無使人產生混同誤認之虞，應屬近似之商標，復均指定使用於各種
男女服裝、衣服等類似商品，有違商標法第三十七條第一項第十二款之規定，乃撤銷
系爭第七○一一九○號「甲○○標章」商標之審定。原告訴稱：系爭商標以「寵物鼠
」為圖樣之設計，其獨特之意匠設計應足表彰其商品，與他人商品相區別，據以異議
之商標圖樣則為英文字母「Ｄ」呈反向態樣所組成，其主要印象為整體之老鼠圖，應
非屬近似商標等語。惟查系爭「甲○○標章」商標圖樣，與據以異議之商標圖樣並排
比對，系爭商標圖樣於Ｃ設計圖形左側及上端雖有所添加，惟其Ｃ設計圖所占比例較
大，與據以異議之商標圖樣幾近相同，異時異地隔離觀察，難謂無使人產生混同誤認
之虞，復均指定使用於各種男女服裝、衣服等類似商品，應屬近似商標。原告主張二
者圖樣繁簡有別，不構成近似，核係一己之見，並非可採。原處分乃撤銷系爭商標之
審定，並無違誤。一再訴願決定遞予維持，俱屬妥適。至所舉審定商標第四九一五一
三號等十六件，係屬另件，且其商標圖樣未盡相同，自難比附援引。原告起訴論旨，
核無理由，應予駁回。
據上論結，本件原告之訴為無理由，爰依行政訴訟法第二十六條後段，判決如主文。
中    華    民    國     八十七      年      七      月     二十三      日
                    行 政 法 院 第 四 庭
                                審 判 長 評  事      曾  隆  興
                                         評  事      劉　鑫　楨
                                         評  事      吳      仁
                                         評  事      吳  錦  龍
                                         評  事      林  家  惠
右  正  本  證  明  與  原  本  無  異
                                         法院書記官  張  惠  美
中    華    民    國     八十七      年      七      月     二十四      日
